臺灣臺南地方法院刑事判決　　　　　　　　　　　　九十二年度訴字第一一九五號
　　公　訴　人　臺灣臺南地方法院檢察署檢察官
　　被　　　告　乙○○
右列被告因毒品危害防制條例案件，經檢察官提起公訴（九十二年度毒偵緝字第二九
七號、九十二年度毒偵字第一六四二號）及移
號、九十二年度營毒偵字第二七九號），被告就被訴事實為有罪之陳述，經本院裁定
由受命法官獨任進行簡式審判程序，判決如左：
    主  文
乙○○連續施用第一級毒品，累犯，處有期徒刑捌月；又施用第二級毒品，累犯，處
有期徒刑肆月。應執行有期徒刑拾壹月。
    事  實
一、乙○○前於民國八十二年間，因違反麻醉藥品管理條例案件，經最高法院以八十
    二年度臺上字第五０四七號判處有期徒刑五年六月確定，於八十二年十月二十七
    日入監執行，嗣於八十四年六月一日因縮短刑期假釋出監，甫於八十七年十一月
    七日縮短刑期假釋期滿，執行完畢。又於九十年間因施用第一、二級毒品案件，
    經依本院九十年度毒聲字第九二三號裁定送觀察、勒戒後，認無繼續施用毒品之
    傾向，由臺灣臺南地方法院檢察署檢察官於九十年九月二十六日，以九十年度營
    偵字第三五九號為不起訴處分確定。詎其仍不知悔改，復基於施用第一級毒品海
    洛因之概括犯意，自九十一年八、九月間某日起至九十二年八月二十日止，在臺
    南縣後壁鄉頂安村頂寮十七號自宅客廳，以將海洛因加水置入針筒注射血管之方
    式，連續施用第一級毒品海洛因多次；乙○○另又於九十二年八月十九日某時，
    在不詳地點，施用第二級毒品安非他命。其間先於九十一年九月二十日為警依法
    通知採尿送驗而查獲；復於九十二年八月二十一日下午一時許，因通緝為警緝獲
    並經採尿送驗而查獲；又於同日下午二時五十分許，為警依法通知採尿送驗而查
    獲；迄於九十二年八月二十二日入所執行觀察、勒戒時，為臺灣臺南看守所附設
    勒戒所再次採集尿液送驗而查知上情。乙○○嗣經依本院九十二年度毒聲字第五
    四八號裁定送觀察、勒戒後，認有繼續施用毒品之傾向。
二、案經臺南縣警察局白河分局報請及臺灣臺南看守所附設勒戒所函請臺灣臺南地方
    法院檢察署檢察官偵查起訴暨移送併辦。
    理  由
一、訊據被告乙○○對於右揭時、地連續施用第一級毒品海洛因及於九十二年八月十
    九日某時，吸食第二級毒品安非他命之二手煙之事實均坦承不諱，惟辯稱：伊並
    非故意施用第二級毒品安非他命，係友人吸食安非他命時，伊在旁邊不小心吸入
    二手煙云云。經查：
  (一)被告於右揭時、地施用第一級毒品海洛因之事實，業據被告於偵查及本院審理時
    坦承不諱，且被告先後經臺南縣警察局白河分局、臺南縣警察局白河分局安溪派
    出所及臺灣臺南看守所附設勒戒所分別於九十一年九月二十日、九十二年八月二
    十一日下午一時許、同日下午二時五十分許及九十二年八月二十二日採尿送驗結
    果，均呈現嗎啡陽性反應（按海洛因係嗎啡經化學合成而製得，經注射人體後，
    因代謝而分解又生成嗎啡，因此海洛因在進入人體後，均以嗎啡型態排於尿液中
    ），有臺灣檢驗科技股份有限公司九十一年十一月四日ＫＨ二００二Ａ0000
    000號濫用藥物尿液檢驗報告、列管毒品人口尿液檢體採集送驗紀錄總表、列
    管毒品人口尿液檢體採集送驗紀錄表、臺南縣衛生局九十二年十二月十日出具之
    尿液檢驗成績書、臺南縣警察局白河分局偵辦毒品危害防制條例案採尿送驗編號
    名冊、臺灣檢驗科技股份有限公司九十二年十月八日ＫＺ0000000000
    00號濫用藥物尿液檢驗報告、列管毒品人口尿液檢體採集送驗紀錄表、臺灣臺
    南看守所尿液檢驗報告單及長榮大學毒物研究中心九十三年一月十五日出具之確
    認報告各一紙附卷可稽，足證被告之自白與事實相符，堪以採信。
  (二)按甲基安非他命經口服投與後，約百分之七十之人於二十四小時內自尿中排出，
    約百分之九十之人於九十六小時內自尿中排出，故推算吸食時間距採集時間，最
    長不會超過四日即九十六小時，此有行政院衛生署藥物食品檢驗局八十一年二月
    八日（八一）藥檢壹字第００一一五六號函影本可參。又按於吸食煙毒及麻醉藥
    品之旁，同時吸入該吸食者燃燒之藥物所排出氣體（俗稱之二手煙），能否在尿
    液中被檢出煙毒或安非他命反應，在文獻上雖尚無此類研究報告，然按本局檢驗
    煙毒或安非他命經驗研判，若非長時間與吸毒者直接相向且存心吸入吸毒者所呼
    出之煙氣，以二手煙所存在之低劑量甲基安非他命或煙毒，應不致在尿液中檢驗
    出甲基安非他命或煙毒反應，此有法務部調查局八三發技一字第一九六０號函影
    本可按。查(1)被告於九十二年八月二十一日下午一時許、同日下午二時五十分及
    九十二年八月二十二日為警及臺南看守所附設勒戒所所採集之尿液，經送檢驗結
    果，均呈現甲基安非他命陽性反應，此有臺南縣衛生局九十二年十一月六日出具
    之尿液檢驗成績書、臺南縣警察局白河分局偵辦毒品危害防制條例案採尿送驗編
    號名冊、臺灣檢驗科技股份有限公司九十二年十月八日ＫＺ000000000
    000號濫用藥物尿液檢驗報告、列管毒品人口尿液檢體採集送驗紀錄表、臺灣
    臺南看守所尿液檢驗報告單及長榮大學毒物研究中心九十三年一月十五日出具之
    確認報告各一紙在卷可參；(2)被告於本院審理時供稱：伊在被查獲的前二天，知
    道伊的朋友在家裡客廳施用安非他命，伊坐在朋友旁邊，離朋友很近，該客廳約
    三坪大，伊有不小心吸到朋友施用安非他命之二手煙等語（見本院九十三年六月
    八日訊問筆錄），足見被告在明知與吸毒者共處一室之情況下，仍依其自由意識
    選擇繼續與吸毒者同處而未離開，其長時間與吸食者直接相向，以致同時吸入安
    非他命，應認其有施用之故意，則被告前揭辯稱伊係不小心吸到二手煙云云，顯
    為卸責之詞，不足採信。據上，被告於九十二年八月十九日某時，在某處施用第
    二及毒品安非他命之犯行，應堪認定。
  (三)被告前於九十年間因施用第一、二級毒品案件，經本院以九十年度毒聲字第九二
    三號裁定送觀察、勒戒後，認無繼續施用毒品之傾向，由臺灣臺南地方法院檢察
    署檢察官於九十年九月二十六日，以九十年度營偵字第三五九號為不起訴處分確
    定，被告於不起訴處分後五年內再犯施用毒品之罪，經本院以九十二年毒聲字第
    五四八號裁定送觀察、勒戒後，認有繼續施用毒品傾向等情，有刑事裁定、不起
    訴處分書、臺灣高等法院被告全國前案記錄表及臺灣臺南看守所附設勒戒所九十
    二年九月十五日南所文衛字第０九二０００二七六五號函附之「有無繼續施用毒
    品傾向證明書」暨「有無繼續施用毒品傾向評估標準記錄表」各一紙附卷可憑。
  (四)綜上所述，本件事證已臻明確，被告前揭施用第一、二級毒品行堪以認定，應依
    法論科。
二、查被告行為後，新修正之毒品危害防制條例雖已於九十三年一月九日施行（該條
    例於九十二年七月九日修正公佈，依該條例第三十六條規定，自公佈後六個月施
    行），而於該條例修正施行前繫屬之施用毒品案件修正施行後，適用修正後之規
    定，但依修正前之規定有利於行為人者，適用最有利行為人之法律，同條例第三
    十五條第一項、第二項定有明文，惟關於施用第一級及第二級毒品之刑罰規定，
    不論條次、文字、法定刑度均與舊法相同，並無變更，揆諸前開說明，是上開法
    律之修正，對被告不生影響，自應適用修正後之毒品危害防制條例論處。至修正
    前毒品危害防制條例第二十條第三項規定，五年內再犯第十條之罪，經觀察、勒
    戒後，認有繼續施用毒品之傾向者，本應依法追訴處罰，而修正後毒品危害防制
    條例第二十三條第二項則規定觀察、勒戒或強制戒治執行完畢後釋放後，五年內
    再犯第十條之罪者，檢察官或少年法院（地方法院少年庭）即應依法追訴或裁定
    交付審理，就施用毒品罪之訴追條件而言，規定似較修正前為嚴，然本件被告乃
    係五年內再犯第十條之罪，其經觀察、勒戒後認有繼續施用毒品之傾向，無論以
    修正前後之規定，本均應追訴處罰，附此說明。再查海洛因屬毒品危害防制條例
    第二條第二項第一款所列之第一級毒品；又安非他命為第二級毒品，復為毒品危
    害防制條例第二條第二項第二款所明定，故核被告所為，係犯修正後毒品危害防
    制條例第十條第一項之施用第一級毒品罪及同條例第十條第二項之施用第二級毒
    品罪。被告施用前持有第一級、第二級毒品之低度行為，分別為施用第一級、第
    二級毒品之高度行為所吸收，均不另論罪。其先後多次施用第一級毒品海洛因之
    犯行，時間緊接，方法相同，所犯係構成要件相同之罪名，顯係基於概括犯意反
    覆為之，為連續犯，應依刑法第五十六條之規定以一罪論，並依法加重其刑。被
    告所犯上開連續施用第一級毒品海洛因及施用第二級毒品安非他命二罪間，犯意
    各別，罪名互殊，應予分論併罰。又被告前因違反麻醉藥品管理條例，經最高法
    院以八十二年臺上字第五０四七號判處有期徒刑五年六月確定，甫於八十七年十
    一月七日縮短刑期假釋期滿執行完畢，有卷附臺灣高等法院被告全國前案紀錄表
    可按，其受有期徒刑之執行完畢後，五年以內再犯前述有期徒刑以上之罪，俱為
    累犯，其中連續施用第一級毒品海洛因部分應依刑法第四十七條規定遞加重其刑
    ，施用第二級毒品安非他命部分則依同一規定加重其刑。另本案移送併辦部分之
    事實為公訴人起訴犯罪事實之一部，屬事實上同一之案件，本院依審判不可分原
    則，本即應予審理，併此敘明。爰審酌被告前因施用毒品經送觀察勒戒後，猶不
    思戒絕革除惡習，再為施用毒品之犯行，自戕身心，危害健康，惟施用毒品之犯
    行在性質上乃屬對自我身心健康之自戕行為，尚未生巨大危害於整體社會及侵害
    他人法益，及其犯罪後坦承犯行，態度尚稱良好等一切情狀，分別量處如主文所
    示之刑，並定其應執行之刑。
據上論斷，應依刑事訴訟法第二百七十三條之一第一項、第二百九十九條第一項前段
、修正後毒品危害防制條例第十條第一項、第二項、第三十五條第一項第三款，刑法
第十一前段條、第五十六條、第四十七條、第五十一條第五款，判決如主文。
本案經檢察官甲○○到庭執行職務。
中      華      民      國    九十三    年      六      月    二十一    日
                                    臺灣臺南地方法院刑事第五庭
                                            法  官  林佩儒
右正本證明與原本無異。
如不服本判決，應於判決送達後十日內向本院提出上訴狀（應附繕本）。
                                            書記官  廖文靜
中      華      民      國     九十三   年      六      月     二十三   日
附錄法條：
毒品危害防制條例第十條
施用第一級毒品者，處六月以上五年以下有期徒刑。
施用第二級毒品者，處三年以下有期徒刑。
